【裁判字號】    97,訴,2073
【裁判日期】    990720
【裁判案由】    違反毒品危害防制條例
【裁判全文】
臺灣臺南地方法院刑事判決              97年度訴字第2073號
公  訴  人  臺灣臺南地方法院檢察署檢察官
被      告  丁○○
選任辯護人  黃紹文律師
            徐美玉律師
上列被告因違反毒品危害防制條例案件，經檢察官提起公訴（97
年度偵字第15514號），本院判決如下：
    主  文
丁○○犯如附表所示之各罪，均累犯，各處如附表所示之刑。應
執行有期徒刑拾年，扣案之安非他命參小包毛重計零點陸公克沒
收並銷燬之；扣案之玻璃球陸個、分裝匙參支、三星黑色手機壹
支（含0000000000號門號易付卡壹張）均沒收之；未扣案之販賣
第二級毒品所得計新臺幣伍仟元沒收之，如全部或一部不能沒收
時，以其財產抵償之。
    事  實
一、丁○○（綽號「存仔」）於民國94年間曾因贓物案件，經本
    院以94年度簡字第2951號刑事判決判處有期徒刑6月確定；
    又於95年間因施用第二級毒品案件，經本院以95年度簡字第
    180號刑事判決判處有期徒刑3月確定，上開2案經定執行刑
    為有期徒刑8月確定，並於95年11月1日執行完畢。詎其仍不
    知悔改，明知安非他命係屬毒品危害防制條例第2條第2項第
    2款所列管之第二級毒品，非經許可，不得持有、販賣，詎
    其竟基於販賣第二級毒品安非他命牟利之犯意，持其所有三
    星黑色手機1支，以0000000000行動電話門號作為聯絡毒品
    交易之工具，分別於附表編號1至編號5所示之日期、時間、
    地點、安非他命之數量及金額，販賣第二級毒品安非他命給
    附表所示之丙○○（其與丁○○聯絡之行動電話門號為0000
    000000號及0000000000號）、甲○○（其與丁○○聯絡所用
    之行動電話門號為0000000000號）、乙○○（其與丁○○聯
    絡之行動電話門號為0000000000號），詳情為：(1)民國97年
    7、8月間，丁○○因曾向丙○○借取金項鍊一條，典當得款
    新臺幣（下同）3500元，未為償還，乃以安非他命抵償方式
    ，在丙○○之住處（臺南縣永康市○○路208號808室）樓下
    ，先後販賣第二級毒品安非他命共7次，每次1包，以每包作
    價500元之價格賣給丙○○，作為抵償其積欠丙○○之債務
    3500元。(2)甲○○（綽號「小六」）因其朋友胡儀之女友與
    丁○○有過節，胡儀心生不滿且知丁○○有在販賣安非他命
    ，乃商請實際無購買毒品以供自己持有或施用犯意之甲○○
    向丁○○購買安非他命，並蒐集丁○○販賣安非他命之證據
    以便向警舉發，甲○○遂於97年8月2日下午3時30分許，透
    過0000000000號丁○○之電話與丁○○聯絡後，丁○○在臺
    南市○○路「市立醫院」後門，以1000元之價格，販賣第二
    級毒品安非他命1包（附贈玻璃球1個）給甲○○。翌日（同
    年8月3日）凌晨零時許，雙方經事先以電話聯絡後，丁○○
    在臺南市○○○路「國賓戲院」樓下，以1000元之價格，販
    賣第二級毒品安非他命1包給甲○○。上開雙方交易毒品之
    電話內容，均經甲○○錄音存證後向警舉發。(3)丁○○於97
    年8月24日下午5時24分許，以0000000000號電話與乙○○聯
    絡後，在臺南市○○路○段545巷6弄7號乙○○住處樓下，以
    1000元之價格，販賣第二級毒品安非他命1包給乙○○。同
    日下午10時20分許，丁○○與乙○○電話聯絡後，丁○○在
    上開乙○○住處樓下，以500元之價格，販賣第二級毒品安
    非他命1包給乙○○。嗣於97年10月28日16時30分許，丁○○在臺南縣永康市○○路901號5樓5018室前（奇美醫院內）
    ，為警方依法執行拘提查獲，警方人員經丁○○同意執行搜
    索後，扣得丁○○所有供販賣安非他命使用之三星黑色手
    機1支0000000 000號門號易付卡1張安非他命3小包〔每
    包毛重0.2公克（起訴書誤載為每包毛重0.6公克），合計0.
    6公克〕玻璃球6個（供販賣安非他命時附贈用）分裝匙
    3支。
二、案經臺南市警察局移送臺灣臺南地方法院檢察署檢察官偵查
    起訴。
    理  由
一、按被告以外之人於審判外之言詞或書面陳述，除法律有規定
    者外，不得作為證據，刑事訴訟法第159條第1項定有明文。
    證人丙○○、甲○○、乙○○之警詢筆錄，業經被告丁○○
    及其辯護人表示係屬傳聞證據，無證據能力，依上開刑事訴
    訟法第159條第1項規定，不得作為證據。又被告及其辯護人
    認甲○○為配合朋友舉發被告犯罪，並無購買毒品之真意，
    而於向被告購買毒品時以手機錄音，警方人員即已介入，已
    涉及陷害教唆，警察97年8月12日聲請核發之監聽票即有違
    法之虞，其對丙○○、乙○○取得之監聽資料亦均應無證據
    能力云云。按「所謂司法警察之陷害教唆，係指行為人原不
    具犯罪之故意，純因司法警察之設計教唆，始萌生犯意，進
    而實行犯罪構成要件之行為者而言，因其手段顯然違反憲法
    對於基本人權之保障，且已逾越偵查犯罪之必要程度，對於
    公共利益之維護並無意義，故否定其因此取得之證據資料有
    證據能力。至警方對於原已具有犯罪故意並已實行犯罪行為
    之人，以俗稱『釣魚』之偵查方式蒐證，既無礙於行為人基
    本人權之保障，對於犯罪偵防及社會秩序之維護，復有正面
    之效果，倘其取得證據資料並未違背法定程式，應認具有證
    據能力。」，有最高法院99年度台上字第4075號刑事判決可
    資參照。又檢察官因告訴、告發、自首或其他情事知有犯罪
    嫌疑者，應即開始偵查，刑事訴訟法第228條第1項定有明文
    。查甲○○（綽號「小六」）因其朋友胡儀之女友與丁○○
    有過節，胡儀心生不滿且知丁○○有在販賣安非他命，乃商
    請實際無購買毒品以供自己持有或施用犯意之甲○○向丁○○購買安非他命，並蒐集丁○○販賣安非他命之證據以便向
    警舉發，甲○○遂分別於97年8月2日下午3時30分許及97年8
    月3日凌晨零時許，兩次向丁○○購買安非他命，並以手機
    錄音後，向警舉發。按一般人既得向警報案告發，且被告為
    已具有犯罪故意並已實行犯罪行為之人，其雖被甲○○計誘
    而販賣安非他命2次給甲○○，甲○○之行為既無礙於被告
    基本人權之保障，對於犯罪偵防及社會秩序之維護，復有正
    面之效果，尚難認其取得證據資料違背法定程式，應認具有
    證據能力。又警方於接受甲○○之舉發後，為確認被告是否
    有出於自由意志而販賣第二級毒品安非他命給其他具有購買
    安非他命真意之施用者，因而聲請核發監聽票對被告監聽，
    難謂為違法，警方因此而對丙○○、乙○○取得之監聽資料
    並未違法，應有證據能力。除上開部分外，被告及其辯護人
    對本案其餘之卷證資料均表示無異議，本院審酌該證據資料
    作成時之情況，核無違法取證或其他瑕疵，且與本件待證事
    實間復具有重要之關聯性，認為以之作為證據為適當，且被
    告及其辯護人亦未於言詞辯論終結前聲明異議，上開部分具
    傳聞性質之相關證據資料，依刑事訴訟法第159條之5第2項
    規定自得作為證據。
二、查被告丁○○於檢察官偵查中及本院最初審理時，均否認有
    為上開販賣第二級毒品安非他命之犯行，嗣經本院傳喚證人
    丙○○、甲○○、乙○○到庭作證後，被告始就其上開犯行
    坦承不諱，核與證人丙○○、甲○○、乙○○於檢察官偵查
    中及本院審理時所證述之情節相符。並有被告所有供販賣安
    非他命使用之三星黑色手機1支0000000000號門號易付
    卡1張安非他命3小包〔每包毛重0.2公克（起訴書誤載為
    每包毛重0.6公克），合計0.6公克〕玻璃球6個（供販賣
    安非他命時附贈用）分裝匙3支，扣案可資佐證。此外，
    復有法院核發之通訊監察書、證人丙○○、乙○○與被告間
    之通訊監察譯文、證人甲○○與被告間之電話錄音譯文、臺
    南市警察局執行搜索扣押筆錄、扣押物品目錄表、毒品初部
    檢驗報告單等附卷可稽。事證明確，被告之犯行洵堪認定。
三、被告謂其有供出其毒品之來源係向勞日明購買的云云。按無
    論新舊之毒品危害防制條例第17條規定，均以供出毒品來源
    ，因而查獲者，始能減輕或免除其刑。查被告雖於警詢時供
    稱是向一位綽號「明仔」購買，其不知道「明仔」之真實姓
    名等語，惟查本案並無勞日明係因被告供出毒品之來源而查
    獲之證據，且查勞日明販賣毒品被警查獲，並非因被告供出
    其毒品之來源而查獲，有本院98年度訴字第1131號、第13
    99號被告勞日明違反毒品危害防制條例等案件之刑事判決可
    稽，自不得對被告減輕或免除其刑。
四、又查甲○○（綽號「小六」）因其朋友胡儀之女友與丁○○
    有過節，胡儀心生不滿且知丁○○有在販賣安非他命，乃商
    請實際無購買毒品以供自己持有或施用犯意之甲○○向丁○○購買安非他命，並蒐集丁○○販賣安非他命之證據以便向
    警舉發，甲○○遂分別於97年8月2日下午3時30分許及97年8
    月3日凌晨零時許，兩次向丁○○購買安非他命，如上開事
    實欄一(2)所載。是甲○○既無購買安非他命以供自己持有或
    施用之真意，其係為便於舉發，兩次佯向被告購買安非他命
    ，主觀上並無買受之意思，被告此部分應成立販賣第二級毒
    品未遂罪，其兩次所交付之購買安非他命價金計2000元，難
    認係被告犯罪所得之物，自不得宣告沒收（參見最高法院84
    年度台覆字第288號及96年度台上字第175號判決要旨）。
五、按行為後法律有變更者，適用行為時之法律。但行為後之法
    律有利於行為人者，適用最有利於行為人之法律，刑法第2
    條第1項定有明文。查被告行為後，毒品危害防制條例業於
    98年5月20修正公布，於同年5月22日生效（司法院98.6.29
    院台廳刑一字第0980014643號函示，應依中央法規標準法第
    13條規定，自公布日起算至第3日起發生效力）。而依修正
    後之毒品危害防制條例第4條第1項規定，販賣第二級毒品罪
    ，就得併科罰金部份，由原本「得併科新臺幣7百萬元以下
    罰金」，修正提高為「得併科新臺幣1千萬元以下罰金」，
    其餘刑度雖未變，但上述罰金刑度之變更，已影響行為人刑
    罰之法律效果，自屬法律有變更，經比較新舊法結果，以修
    正前之規定對被告較為有利，依刑法第2條第1項前段規定，
    自應適用修正前該條例第4條第1項規定論處。
六、按安非他命係毒品危害防制條例第2條第2項第2款所稱之第
    二級毒品，不得持有、販賣。核被告丁○○就如附表一編號
    1及編號4、5所為之犯行，均係犯修正前毒品危害防制條例
    第4條第2項之販賣第二級毒品罪。被告丁○○就如附表一編
    號2及編號3所為之犯行，均係犯修正前毒品危害防制條例第
    4條第6項、第2項之販賣第二級毒品未遂罪，檢察官就此部
    分認係犯修正前毒品危害防制條例第2項之販賣第二級毒品
    罪，惟依上開理由三所述，檢察官就此部分所引用之法條尚
    有未洽，應予變更。被告上開未遂罪部分，均依刑法第25條
    第2項規定減輕其刑。被告持有第二級毒品之低度行為已為
    販賣之高度行為吸收，不另論罪。被告所犯上開多次販賣第
    二級毒品罪間，犯意各別，時間、地點、對像互殊，應予分
    論併罰。被告有如犯罪事實欄所載之有期徒刑前科並於95年
    11 月1日執行完畢之事實，有臺灣高等法院被告前案紀錄表
    在卷可稽，其受徒刑之執行完畢後，5年以內故意再犯本件
    有期徒刑以上之上開各罪，為累犯，均應依刑法第47條第1
    項之規定加重其刑，其上開未遂罪部分並均先加後減。審酌
    被告之智識教育程度為高中肄業、經濟生活狀況普通、其不
    思以正當工作賺錢，明知第二級毒品安非他命具有成癮性，
    會殘害人之身心健康，竟為圖一己私利而販賣第二級毒品安
    非他命給他人施用，戕害國人身心，並使施用者意志消沉、
    危害社會，及其販賣之數量、次數、所得利益、事後坦承犯
    行等一切情狀，爰量處如附表所示之刑，並定其應執行為有
    期徒刑10年。被告所有之三星黑色手機1支及0000000000號
    門號易付卡1張、玻璃球6個、分裝匙3支係供被告販賣毒品
    所用之物，應依毒品危害防制條例第19條第1項規定，宣告
    沒收之。未扣案之被告販賣第二級毒品所得計新臺幣5千元
    ，應依毒品危害防制條例第19條第1項規定，宣告沒收之，
    如全部或一部不能沒收時，應以其財產抵償之。
據上論斷，應依刑事訴訟法第299條第1項前段、第300條，毒品
危害防制條例第4條第2項（修正前）、第6項、第19條第1項，刑
法第11條、第2條第1項前段、第47條第1項、第25條第1項、第2
項、第51條第5款，判決如主文。
本案經檢察官戊○○到庭執行職務
中    華    民    國    99    年    7     月    20    日
                  刑事第一庭  審判長法  官  夏金郎
                                    法  官  鄭銘仁
                                    法  官  林勝利
以上正本證明與原本無異。
如不服本判決應於收受本判後10日內向本院提出上訴書狀，並應
敘述具體理由。其未敘述上訴理由者，應於上訴期間屆滿後20日
內向本院補提理由書狀（均須按他造當事人之人數附繕本）「切
勿逕送上級法院」。
                                    書記官  曾國華
中    華    民    國    99    年    7    月     26    日
附表
┌──┬────┬──────┬────┬───────┬──────┐
│編號│交易時間│ 交易地點   │交易對象│販賣次數及價格│宣  告  刑  │
│    │        │            │        │（新台幣）    │            │
├──┼────┼──────┼────┼───────┼──────┤
│01  │97年7、8│臺南市○○路│ 丙○○ │每次以第二級毒│丁○○販賣第│
│    │月間之不│與金華路口之│        │品安非他命1包 │二級毒品，計│
│    │同日期  │小鋼珠店後面│        │500元之價格賣 │柒次，均累犯│
│    │        │、臺南市永華│        │給丙○○，以抵│，各處有期徒│
│    │        │路龍成飯店附│        │償其欠丙○○之│刑柒年肆月，│
│    │        │近之蝦子場旁│        │債務3500元，計│扣案之三星黑│
│    │        │之地下停車場│        │7次。         │色手機壹支（│
│    │        │。          │        │              │含0000000000│
│    │        │            │        │              │號門號易付卡│
│    │        │            │        │              │壹張）沒收之│
│    │        │            │        │              │；未扣案之販│
│    │        │            │        │              │賣第二級毒品│
│    │        │            │        │              │各次所得各新│
│    │        │            │        │              │臺幣伍佰元均│
│    │        │            │        │              │沒收之，如全│
│    │        │            │        │              │部或一部不能│
│    │        │            │        │              │沒收時，以其│
│    │        │            │        │              │財產抵償之。│
├──┼────┼──────┼────┼───────┼──────┤
│02  │97年8月2│臺南市○○路│甲○○  │第二級毒品安非│丁○○販賣第│
│    │日下午3 │「市立醫院」│        │他命1包（價值 │二級毒品未遂│
│    │時30分許│後門。      │        │1000元）。    │，累犯，處有│
│    │        │            │        │              │期徒刑參年捌│
│    │        │            │        │              │月，扣案之三│
│    │        │            │        │              │星黑色手機壹│
│    │        │            │        │              │支（含092694│
│    │        │            │        │              │2334號門號易│
│    │        │            │        │              │付卡壹張）沒│
│    │        │            │        │              │收之。      │
├──┼────┼──────┼────┼───────┼──────┤
│03  │97年8月3│臺南市中華東│甲○○  │第二級毒品安非│丁○○販賣第│
│    │日凌晨零│路「國賓戲院│        │他命1包（價值 │二級毒品未遂│
│    │時許    │」樓下。    │        │1000元）。    │，累犯，處有│
│    │        │            │        │              │期徒刑參年捌│
│    │        │            │        │              │月，扣案之三│
│    │        │            │        │              │星黑色手機壹│
│    │        │            │        │              │支（含092694│
│    │        │            │        │              │2334號門號易│
│    │        │            │        │              │付卡壹張）沒│
│    │        │            │        │              │收之。      │
├──┼────┼──────┼────┼───────┼──────┤
│04  │97年8月 │臺南市○○路│乙○○  │第二級毒品安非│丁○○販賣第│
│    │24日下午│2段545巷6弄 │        │他命1包（價值 │二級毒品，累│
│    │5時24分 │7號乙○○住 │        │1000元）。    │犯，處有期徒│
│    │許      │處樓下。    │        │              │刑柒年捌月，│
│    │        │            │        │              │扣案之三星黑│
│    │        │            │        │              │色手機壹支（│
│    │        │            │        │              │含0000000000│
│    │        │            │        │              │號門號易付卡│
│    │        │            │        │              │壹張）沒收之│
│    │        │            │        │              │；未扣案之販│
│    │        │            │        │              │賣第二級毒品│
│    │        │            │        │              │所得新臺幣壹│
│    │        │            │        │              │仟元沒收之，│
│    │        │            │        │              │如全部或一部│
│    │        │            │        │              │不能沒收時，│
│    │        │            │        │              │以其財產抵償│
│    │        │            │        │              │之。        │
├──┼────┼──────┼────┼───────┼──────┤
│05  │97年8月 │臺南市怡安  │乙○○  │第二級毒品甲基│丁○○販賣第│
│    │24日下午│路2段545巷6 │        │安非他命1包（ │二級毒品，累│
│    │10時20分│弄7號乙○○ │        │價值500元）   │犯，處有期徒│
│    │許      │住處樓下。  │        │              │刑柒年肆月，│
│    │        │            │        │              │扣案之安非他│
│    │        │            │        │              │命參小包毛重│
│    │        │            │        │              │計零點陸公克│
│    │        │            │        │              │沒收並銷燬之│
│    │        │            │        │              │；扣案之玻璃│
│    │        │            │        │              │球陸個、分裝│
│    │        │            │        │              │匙參支、三星│
│    │        │            │        │              │黑色手機壹支│
│    │        │            │        │              │（含00000000│
│    │        │            │        │              │34號門號易付│
│    │        │            │        │              │卡壹張）均沒│
│    │        │            │        │              │收之；未扣案│
│    │        │            │        │              │之販賣第二級│
│    │        │            │        │              │毒品所得新臺│
│    │        │            │        │              │幣伍佰元沒收│
│    │        │            │        │              │之，如全部或│
│    │        │            │        │              │一部不能沒收│
│    │        │            │        │              │時，以其財產│
│    │        │            │        │              │抵償之。    │
└──┴────┴──────┴────┴───────┴──────┘
附錄所犯法條：
修正前毒品危害防制條例第4條
製造、運輸、販賣第一級毒品者，處死刑或無期徒刑；處無期徒
刑者，得併科新臺幣1千萬元以下罰金。
製造、運輸、販賣第二級毒品者，處無期徒刑或7年以上有期徒
刑，得併科新臺幣7百萬元以下罰金。
製造、運輸、販賣第三級毒品者，處5年以上有期徒刑，得併科
新臺幣5百萬元以下罰金。
製造、運輸、販賣第四級毒品者，處3年以上10年以下有期徒刑
，得併科新臺幣3百萬元以下罰金。
製造、運輸、販賣專供製造或施用毒品之器具者，處1年以上7年
以下有期徒刑，得併科新臺幣1百萬元以下罰金。
前五項之未遂犯罰之。

司法院資訊處製作；財團法人民間司法改革基金會備份。
